【裁判字號】    99,上易,278
【裁判日期】    990428
【裁判案由】    妨害自由
【裁判全文】
臺灣高等法院刑事判決                 99年度上易字第278號
上  訴  人    甲○○
即  被  告
選任辯護人    林耀立律師
上列上訴人即被告因恐嚇案件，不服臺灣基隆地方法院九十八年
度易字第五九三號，中華民國九十八年十二月二十二日第一審判
決（起訴案號：臺灣基隆地方法院檢察署九十八年度偵字第二一
六九號），提起上訴，本院判決如下：
    主  文
原判決撤銷。
甲○○無罪。
    理  由
一、本案公訴意旨詳如起訴書所載（如附件）。
二、按犯罪事實應依證據認定之，無證據不得認定其犯罪事實；
    不能證明被告犯罪者，應諭知無罪之判決。刑事訴訟法第一
    百五十四條、第三百零一條第一項分別定有明文。又事實之
    認定，應憑證據，如未能發現相當證據，或證據不足以證明
    ，自不能以推測或擬制之方法，為裁判基礎（最高法院四十
    年台上字第八十六號判例參照）；認定犯罪事實所憑之證據
    ，雖不以直接證據為限，間接證據亦包括在內，然而無論直
    接證據或間接證據，其為訴訟上之證明，須於通常一般之人
    均不致有所懷疑，而得確信其為真實之程度者，始得據為有
    罪之認定，倘其證明尚未達到此一程度，而有合理之懷疑存
    在而無從使事實審法院得有罪之確信時，即應由法院為諭知
    被告無罪之判決（最高法院七十六年台上字第四九八六號判
    例參照）。再按刑法第三百零五條之恐嚇危害安全罪，係以
    將來惡害之事通知他人，進而使被害人因而心生畏懼，致生
    危害於安全，始足當之，如行為人主觀上並無惡害通知之犯
    意，或被害人並未心生畏懼，則尚與本罪之構成要件有間，
    是以行為人之行為是否以恐嚇罪責相繩，仍應就當時之客觀
    情狀、行為人表現語氣、用語等，通盤考量審酌，方足確認
    。又所謂惡害之通知，必須在客觀上一般人認為足以構成威
    脅，以致被恐嚇者之生活狀態陷於危險不安之境，乃屬相當
    。倘被通知者無從接收加害訊息，或見聞被通知之內容後，
    並未產生畏懼之心，則其安全未受危害，自難論以恐嚇危害
    安全罪嫌。
三、本案經訊被告甲○○固坦認：其因酒後於家宅內大聲咆嘯，
    致告訴人通報員警到場處理，及於警員離去其妻李美珠關上
    門後，確有因不滿謾罵，說些難聽的話，然矢口否認有說「
    你死定了」等恐嚇言詞，並辯稱：當天有飲酒，警察走後，
    鐵門就關起來，並不知告訴人在門外，其未施恐嚇，亦無恐
    嚇犯意等語。
四、經查，本案告訴人指稱於被告於警員探詢後，其妻方關上門
    ，即出言「你死定了」等語恐嚇，雖與現場員警提供經原審
    勘驗錄音帶內容「怎樣．．．，我妨害誰呀，我妨害誰呀，
    我是妨害誰呀，他媽的，幹，操他媽的，我在家罵我的老婆
    ，罵我的小孩，操他媽的，怎樣！我罵我小孩我罵我老婆，
    操他媽的，怎樣!怎樣!操他媽的要告我。我罵我老婆我罵我
    小孩，我操他媽的我老婆，渾蛋，我罵我小孩渾蛋，，怎樣
    ，操他媽的。我罵小孩我罵老婆，．．．(電話鈴聲)我老婆
    告我阿，我小孩告我阿，怎樣!操他媽的，我老婆告我，我
    小孩告我，你他媽的，怎樣!要怎漾!操他媽的，怎樣。我操
    他媽的小孩。．．．。操他媽的，我揍我老婆，我揍我小孩
    ，你找社會局來阿，怎樣，操他媽的。」（原審卷第四一頁
    筆錄）等酒後謾罵言詞，而無「你死定了」一語，然証人即
    現場處理員警黃俊仁、李忠諭均結証稱：被告配偶關上門後
    ，即聽到被告說「你死定了，我在家裡自己講話，報什麼警
    !」等語後，方為錄音採証。又當場黃俊仁警員取PDA欲錄音
    ，因無法操錄，改由李忠諭以手機錄音等情一致（原審卷第
    一三、一六頁筆錄）。則二員警既均係於聽聞被告稱「你死
    定了」之後，方為錄音，則前揭錄音雖未錄得被告稱「你死
    定了」一語，然既與告訴人指訴相符，且員警復與被告無何
    仇隙，所証自堪信為真實。參以，被告亦坦承上揭錄音內容
    確係其聲音，且稱其無法記憶酒後謾罵所有內容，則其辯稱
    未曾出言「你死定了」一語，即無從採信；告訴人指訴被告
    出言「你死定了」可堪採認。
五、再查，警員到場後情形，依証人黃俊仁、李忠諭証稱：被告
    配偶李美珠開門後，警員黃俊仁有探頭入屋，看到被告臉紅
    紅的，有喝酒，乃向被告說講話小聲點不要吵到鄰居，警員
    李忠諭則站在兩戶中間，聽黃俊仁稱已是深夜，請渠降低音
    量，未看到門內情況，告訴人則站其旁邊（原審卷第五四頁
    筆錄）等情。核與告訴人指証：當時緊鄰自家鐵門，李美珠
    開門後是面對著警察，並沒有看到告訴人，有一警員探頭後
    問：「有喝酒喔！」（原審卷第四四、四九頁筆錄）；証人
    即被告配偶李美珠証稱：被告當時係坐在客廳椅子，其開門
    時只見到二位警察，未見到告訴人，員警問完即離去，被告
    詢問外面有誰，其回稱二位警察（原審卷第五七、五八頁筆
    錄）等情均相符合。是到場二警員僅黃俊仁一人探頭見客廳
    內酒後滿臉通紅之被告，另在旁警員李忠諭連屋內狀況均未
    得見，何況更立於李忠諭旁之告訴人，甚連開門之被告配偶
    均未查見告訴人亦在門外，告訴人亦自始未出聲，則遑論屋
    內之被告，如何得知告訴人偕同警員立於門外？是被告辯稱
    ：其僅見一顆頭探頭詢問，不知告訴人在門外等語，即與事
    實相符，應堪採信。
六、綜上所述，本案被告綜有因酒後於自宅喧鬧，復因不滿鄰居
    報警前來查探而曾出言「你死定了」一語，然其既經警員探
    查，得知飲酒並以深夜要求降音勿擾鄰，而於其妻關上住處
    二道鐵製內、外門，復不知告訴人先前即於其門外，則尚難
    遽認其前揭出言即係逕對告訴人為之。參以員警錄得其前揭
    三字經謾罵言詞內容以觀，一再反覆，毫無語法，顯見確已
    酒醉失控，則被告前開酒後於自宅中之謾罵行為，既不知告
    訴人在門外聽聞，即難謂其有意以將來惡害通知告訴人，則
    其辯稱無恐嚇之故意，尚非不足採信。乃本案既有合理懷疑
    ，被告無恐嚇危害安全之故意，致本院無法形成被告有罪之
    確切心證，揆諸上開法條及判例意旨，應認被告犯罪尚屬不
    能證明，而為被告無罪之諭知。原審就此疏未詳查，遽以被
    告得預見警員係經告訴人報案前來，告訴人必偕同警員在外
    ，及警員得錄被告謾罵言語，被告即故為恐嚇而為有罪之認
    定，採証、論罪，容有未洽。被告上訴否認恐嚇犯意，非無
    理由，自應由本院將原判決撤銷、改諭知被告無罪之判決，
    以免冤抑。
七、據上論斷，應依刑事訴訟法第三百六十九條第一項前段、第
    三百六十四條、第三百零一條第一項前段，判決如主文。
本案經檢察官陳明光到庭執行職務。
中    華    民    國  九十九  年    四    月   廿八   日
                  刑事第四庭審判長法  官  陳筱珮
                                  法  官  孫惠琳
                                  法  官  陳玉雲
以上正本證明與原本無異。
不得上訴。
                                  書記官  陳思云
中    華    民    國    99    年    5     月    3     日
附件：
臺灣基隆地方法院檢察署檢察官起訴書
                                      98年度偵字第2169號
    被      告  甲○○  男  44歲（民國○○年○月○日生）
                        住臺北縣雙溪鄉○○路69號
                        居基隆市信義區○○○路2之52號4樓
                        身分證統一編號：Ｚ000000000號
    選任辯護人  林財生律師
上列被告因恐嚇案件，已經偵查終結，認應該提起公訴，茲將犯
罪事實及證據並所犯法條分敘如下：
        犯罪事實
一、甲○○前因家中施工，造成隔壁鄰居乙○○牆壁毀損，須賠
    償乙○○，因而產生嫌隙，故於民國98年3月29日晚間10時
    20分許，將其位於基隆市信義區○○○路2之52號4樓住處之
    大門用力關上，引起乙○○之注意而報警，經員警李忠諭、
    黃俊仁前往其住處告知請其降低音量、勿吵到鄰居，甲○○
    已知乙○○可於隔牆清楚聽見其話語，仍於關門後，基於恐
    嚇危害他人生命、身體之犯意，向在門外之乙○○恫稱：「
    妳死定了，我在家裡自己講話，幹什麼報警，妳死定了」等
    語恐嚇乙○○，使乙○○心生畏懼，致生危害於安全。
二、案經乙○○訴由基隆市警察局第二分局報告偵辦。
            證據並所犯法條
一、證據清單
  ┌──┬─────────────┬─────────────┐
  │編號│         證據名稱         │         待證事實         │
  ├──┼─────────────┼─────────────┤
  │ 1  │被告甲○○之供述。        │被告於前揭時間在其住處之事│
  │    │                          │實。                      │
  ├──┼─────────────┼─────────────┤
  │ 2  │證人即告訴人乙○○之證述。│全部犯罪事實。            │
  ├──┼─────────────┼─────────────┤
  │ 3  │證人即到場員警李忠諭、黃俊│告訴人報警後，證人李忠諭、│
  │    │仁之證述。                │黃俊仁到場處理，詢問被告之│
  │    │                          │妻是否有恐嚇鄰居，並有告訴│
  │    │                          │被告講話要小聲點不要吵到鄰│
  │    │                          │居，被告關門後，旋稱：「妳│
  │    │                          │死定了，我在家裡自己講話，│
  │    │                          │幹什麼報警，妳死定了」等語│
  │    │                          │，並大聲謾罵，被告及告訴人│
  │    │                          │住處僅相隔一道牆，足證被告│
  │    │                          │係明知告訴人仍清楚聽見其話│
  │    │                          │語，而仍為對其為惡害之通知│
  ├──┼─────────────┼─────────────┤
  │ 4  │證人即被告之妻李美珠之證述│案發之日員警到場時，被告正│
  │    │。                        │坐在其住處客廳椅子上，且員│
  │    │                          │警詢問被告是否有罵告訴人，│
  │    │                          │足被告於員警到場後，已明知│
  │    │                          │乙○○可清楚聽見其隔牆所言│
  │    │                          │。                        │
  ├──┼─────────────┼─────────────┤
  │ 5  │現場照片3幀。             │佐證上開犯罪事實。        │
  └──┴─────────────┴─────────────┘
二、核被告所為，係犯刑法第305條之恐嚇危害安全罪嫌。
三、依刑事訴訟法第251條第1項提起公訴。
    此  致
臺灣基隆地方法院
中    華    民    國    98    年    9    月    29    日
                              檢察官  李  元  銘
本件正本證明與原本無異
中    華    民    國    98    年    10    月    2     日
                              書記官  姚碧柔
附錄所犯法條：
中華民國刑法第305條
（恐嚇危害安全罪）
以加害生命、身體、自由、名譽、財產之事，恐嚇他人致生危害
於安全者，處 2 年以下有期徒刑、拘役或 3 百元以下罰金。

司法院資訊處製作；財團法人民間司法改革基金會備份。
